【裁判字號】    96,訴,1471
【裁判日期】    970723
【裁判案由】    偽造有價證券
【裁判全文】
臺灣屏東地方法院刑事判決              96年度訴字第1471號
公  訴  人  臺灣屏東地方法院檢察署檢察官
被      告  乙○○
指定辯護人  本院公設辯護人丙○○
上列被告因偽造有價證券案件，經檢察官提起公訴（96年度調偵
字第259 號），本院判決如下：
    主  文
乙○○犯偽造有價證券罪，處有期徒刑壹年陸月，減為有期徒刑
玖月，如附表編號一所示偽造之支票沒收；又犯偽造有價證券罪
，處有期徒刑壹年陸月，減為有期徒刑玖月，如附表編號二所示
偽造之支票沒收；又犯偽造有價證券罪，處有期徒刑壹年陸月，
減為有期徒刑玖月，如附表編號三所示偽造之支票沒收。應執行
有期徒刑壹年捌月，緩刑年，如附表編號一、二、三所示偽造
之支票均沒收。
    事  實
一、乙○○係丁○○之媳婦（嗣後已與丁○○之子戊○○離婚）
    ，於民國95年9 月間某日，在屏東縣東港鎮○○里○○路27
    號丁○○住處，竊盜丁○○所有空白支票6 、7 張（竊盜部
    分因丁○○於偵查中撤回告訴，業經檢察官為不起訴處分確
    定），並基於意圖供行使之用而偽造有價證券之犯意，先在
    如附表編號一、二、三所示支票發票人欄，盜蓋丁○○之印
    章，而後於95年9 月20日，在上址填載金額及發票日，偽造
    如附表編號一所示之支票，並於背書後，委託不知情名喚「
    嘉玲」之成年友人，持以向他人借款新臺幣（下同）58,000
    元；又於95年10月9 日，在上址填載金額及發票日，偽造如
    附表編號二所示之支票，並於背書後，委託另一不詳姓名之
    成年友人，持以向他人借款70,000元；復於95年11月10日，
    在上址填載金額及發票日，偽造如附表編號三所示之支票，
    並親自在屏東縣東港鎮東港分局對面之小學，持以向甲○○
    借款125,000 元。嗣因丁○○以票據被竊為由辦理掛失止付
    ，且乙○○交付甲○○之支票經提示不獲付款，始循線查悉
    上情。
二、案經屏東縣政府警察局東港分局報請臺灣屏東地方法院檢察
    署檢察官偵查起訴。
    理  由
壹、程序方面：
一、按被告以外之人於審判外之言詞或書面陳述，除法律有規定
    者外，不得作為證據，刑事訴訟法第159 條第1 項定有明文
    。被告以外之人（包括證人、鑑定人、告訴人、被害人及共
    同被告等）於審判外之言詞或書面陳述，為所謂傳聞證據，
    由於傳聞證據有悖於法院直接審理及言詞審理之精神，妨害
    當事人之反對詰問權，影響程序正義之實現，除法律有規定
    者（例如同法第159 條第2 項、第159 條之1 至第159 條之
    5 、第206 條等）外，原則上不具有證據能力。
二、本件被害人丁○○、甲○○及證人陳春桂、吳陳美專於警詢
    中所為之陳述，本屬傳聞證據，其中被害人丁○○、甲○○
    於本院審理時所為供述，經核與其等於警詢中之陳述一致，
    證人陳春桂、吳陳美專則未於本院審理時出庭作證，均不符
    合刑事訴訟法第159 條之2 規定，故其等於警詢中所為之陳
    述，均不具有證據能力。
三、被害人丁○○、甲○○於偵查中向檢察官所為之陳述，均已
    依法具結，且其等並未提及檢察官在偵查中有不法取供之情
    形，亦無證據可釋明其等之供述有顯不可信之情況，且其等
    均已於本院審理時出庭接受被告及其辯護人行使反對詰問權
    ，依刑事訴訟法第159 條之1 第2 項規定，其等於偵查中向
    檢察官所為之陳述，自均具有證據能力。
四、合作金庫商業銀行東港分行97年3 月28日合金東港字第0970
    001245號、臺灣新光商業銀行和生分行97年4 月15日（97）
    新光銀和字第0970058 號函，雖均屬傳聞證據，且不符合刑
    事訴訟法第159 條之1 至第159 條之4 之規定，惟公訴人及
    被告於審判程序均同意以之作為證據，本院審酌各該書面陳
    述之作成，並無受到外力干擾或壓力之情況，亦認以之作為
    證據為適當，依刑事訴訟法第159 條之5 第1 項規定，各該
    書面陳述，自均具有證據能力。
貳、實體方面：
一、前揭事實，業據被告乙○○於警詢、檢察官偵查中及本院審
    理時坦承不諱，核與被害人丁○○、甲○○、證人戊○○於
    檢察官偵查中及本院審理時陳述之情節相符，並有遺失票據
    申報書、票據掛失止付通知書、退票理由單、合作金庫商業
    銀行東港分行97年3 月28日合金東港字第0970 001245 號函
    、臺灣新光商業銀行和生分行97年4 月15日（97）新光銀和
    字第0970058 號函各1 紙及如附表編號一、二、三所示之支
    票附卷可稽，事證明確，被告犯行洵堪認定。
二、被告意圖供行使之用，先後三次偽造如附表編號一、二、三
    所示之支票，核其所為，均係犯刑法第201 條第1 項之偽造
    有價證券罪。被告利用不知情之成年女子行使偽造有價證券
    ，係屬間接正犯。被告盜用印章為偽造有價證券行為之一部
    ，行使偽造有價證券之輕度行為復為偽造之重度行為所吸收
    ，均不另論罪。被告行使偽造有價證券向他人借款，本含有
    詐欺之性質，其詐欺行為應不另論罪（最高法院31年上字第
    40 9號判例參照）。按刑法第201 條第1 項偽造有價證券罪
    之法定本刑為3 年以上10年以下有期徒刑，得併科9 萬元以
    下罰金，其刑罰不可謂為不重，被告因一時經濟困窘，而偽
    造如附表編號一、二、三所示之支票，分別持以向他人借款
    ，其金額尚非甚鉅，且如附表編號一、二所示之支票部分，
    其事後已存入足額款項以供兌現，如附表編號三所示之支票
    部分，則已與被害人甲○○成立調解，分期償還所欠款項，
    有屏東縣新園鄉調解委員會調解筆錄1 件在卷可稽，本院因
    認其先後三次犯罪之情狀均尚堪憫恕，縱處以法定最低刑仍
    嫌過重，均依刑法第59條之規定，酌量減輕其刑。被告所犯
    上開三罪，犯意各別，行為互異，應予分論併罰，公訴人認
    係成立單純一罪，容有未洽。爰審酌被告並無前科，素行良
    好，及其所偽造支票之金額尚非甚鉅，且事後已存入足額款
    項以供兌現，未能兌現部分則已與被害人甲○○成立調解，
    並已取得被害人丁○○之諒解，暨其於犯罪後坦承犯行，堪
    認尚有悔改之意等一切情狀，分別量處如主文所示之刑。被
    告犯罪之時間在96年4 月24日以前，且所犯不在中華民國九
    十六年罪犯減刑條例所定不予減刑之列，均依該條例第2條
    第1 項第3 款規定，減其刑期2 分之1 ，即均減為有期徒刑
    9 月，並定其應執行之刑。被告未曾因故意犯罪受有期徒刑
    以上刑之宣告，有臺灣高等法院被告前案紀錄表在卷可憑，
    其因一時經濟困窘，未遑深思熟慮，致罹刑章，經此罪刑宣
    告，應知所警惕而無再犯之虞，本院因認其所受宣告之刑以
    暫不執行為適當，併予宣告緩刑3 年，以勵自新。如附表編
    號一、二、三所示偽造之支票，依刑法第205 條規定，不問
    屬於被告與否，均宣告沒收之。
據上論斷，應依刑事訴訟法第299 條第1 項前段，刑法第201 條
第1 項、第205 條、第59條、第51條第5 款、第74條第1 項第1
款，刑法施行法第1 條之1 ，中華民國九十六年罪犯減刑條例第
2 條第1 項第3 款、第7 條、第10條第1 項，判決如主文。
本案經檢察官陳俊宏到庭執行職務。
中    華    民    國    97    年    7     月    23    日
                  刑事第三庭    審判長法  官   吳永宋
                                      法  官   趙家光
                                      法  官   春生
以上正本證明與原本無異。
如不服本判決應於收受本判決送達後10日內向本院提出上訴書狀
，其未敘述上訴理由者，並得於提起上訴後10日內向本院補提理
由書狀（均須按他造當事人之人數附繕本）「切勿逕送上級法院
」。
中    華    民    國    97    年    7     月    23    日
                                     書記官  唐淑嫻
附錄本判決論罪科刑法條：
刑法第201條第1項：
意圖供行使之用，而偽造、變造公債票、公司股票或其他有價證
券者，處3 年以上10年以下有期徒刑，得併科3 千元以下罰金。
附表：
┌──┬───┬─────┬────────┬──────┬─────┐
│編號│發票人│票載發票日│票  面  金  額  │付   款   人│ 支票號碼 │
├──┼───┼─────┼────────┼──────┼─────┤
│ 一 │丁○○│民國95年10│新臺幣 58,000元 │臺灣中小企業│ AP0000000│
│    │      │月20日    │                │銀行東港分行│          │
├──┼───┼─────┼────────┼──────┼─────┤
│ 二 │丁○○│民國95年11│新臺幣 70,000元 │臺灣中小企業│ AP0000000│
│    │      │月9 日    │                │銀行東港分行│          │
├──┼───┼─────┼────────┼──────┼─────┤
│ 三 │丁○○│民國95年12│新臺幣125,000元 │臺灣中小企業│ AP0000000│
│    │      │月10日    │                │銀行東港分行│          │
└──┴───┴─────┴────────┴──────┴─────┘


司法院資訊處製作；財團法人民間司法改革基金會備份。
